臺灣高等法院刑事判決　　　　　　　 96年度交上訴字第205號
　上　訴　人　臺灣板橋地方法院檢察署檢察官
　被　　　告　甲○○
上列上訴人因被告公共危險等案件，不服臺灣板橋地方法院96年
度交訴字第28號，中華民國96年9月3日第一審判決（起訴案號：
臺灣板橋地方法院檢察署96年度偵字第3647號），提起上訴，本
院判決如下：
    主  文
上訴駁回。
    事  實
一、甲○○於民國（下同）96年1月26日凌晨4時許，駕駛車牌號
    碼ＮＲ－八六六０號自用小客車，沿臺北縣土城市○○路○
    段由東向西往土城市○○路方向行駛，本應注意汽車行駛時
    ，應注意車前狀況，市區道路並隨時採取必要之安全措施，
    且在無速限標誌或標線之路段，行車時速不得超過五十公里
    ，而依當時雖天候陰，惟夜間有照明、視距良好、柏油路面
    平坦乾燥、無障礙物，視距良好，並無不能注意之情事，詎
    甲○○竟疏未注意及此，於駕車行經臺北縣土城市○○路二
    六三號前時，疏未注意車前狀況，隨時採取必要之安全措施
    ，復以時速六十公里超速違規行駛，適有行人姜清河徒步穿
    越馬路，甲○○因而閃避不及，致所駕駛之自用小客車右前
    車頭撞擊姜清河之左側身體，姜清河因此倒臥地上。詎甲○
    ○肇事後，竟未下車查看姜清河傷勢，採取救護或其他必要
    措施，亦未向警察機關報告，旋即駕駛上開自小客車往臺北
    縣土城市○○路方向逃逸，嗣因路人李大業聽見撞擊聲而往
    聲響處查看，見姜清河倒臥地上，旋即報警處理並通知救護
    車前來，惟姜清河於送醫後仍因顱底骨折導致神經性休克不
    治死亡。嗣經警調閱附近路口監視錄影帶，查得甲○○所駕
    駛自小客車之車號，始循線查悉上情。
二、案經姜清河之妻乙○○訴由臺北縣政府警察局土城分局報請
    臺灣板橋地方法院檢察署檢察官偵查起訴。
    理  由
一、上開犯罪事實，業據被告甲○○於警詢及偵審時供承不諱在
    卷，而被告肇事後並未留於現場協助被害人姜清河就醫，嗣
    經行人李大葉聽聞撞擊聲而往聲響處查看，始報警處理並將
    被害人江清河送醫等情，並據證人李大業分別於警詢及偵查
    中證述綦詳在卷，又被告於肇事後迅即於同日十二時三十分
    許將上開自用小客車駛至位於臺北縣中和市○○路○段十八
　　號之「正玖汽車修護廠」更換因撞擊破損之擋風玻璃，復於
  　同日下午四時許將上開自用小客車駛至臺北縣中和市○○路
    二五七之一號之「文泰汽車修護廠」更換因撞擊破損之右前
    大燈、前保險桿及扭曲變形之引擎蓋等，並據證人陳源宏、
    詹前文分別於警詢時及偵查中證述在卷，此外，並有道路交
    通事故現場圖、道路交通事故調查報告表(一)、(二)、現場及車
    損照片二十三幀、監視錄影器翻拍照片五幀、車籍作業系統
    －查詢認可資料一份附卷可稽。而被害人姜清河因遭被告所
    駕駛之自用小客車右前車頭撞擊左側身體，致受有雙側氣胸
    、血胸、肺挫傷、多處肋骨骨折、肝臟破裂、右腎破裂、雙
    側脛骨、腓骨骨折及頭部創傷、顱骨骨折、腦挫傷、雙側頷
    骨骨折等傷害，經送醫急救後，仍因顱底骨折導致神經性休
    克不治死亡等情，有亞東紀念醫院出具之被害人姜清河之診
    斷證明書在卷可參，並經臺灣板橋地方法院檢察署檢察官督
    同法醫師相驗屬實，有相驗筆錄、相驗屍體證明書、驗斷書
    及相驗照片在卷可稽。
二、按汽車行駛時，駕駛人應注意車前狀況，並隨時採取必要之
    安全措施；又行車速度，依速限標誌或標線之規定，無標誌
    或標線者，市區內行車時速不得超過五十公里，道路交通安
    全規則第九十四條第三項、第九十三條第一項第一款分別定
    有明文。本件被告甲○○於上開時地駕車行經上開地點時，
    依上開道路交通安全規則，自應注意車前狀況，隨時採取必
    要之安全措施，以策安全，且應注意市區內行車速度不得超
    過50公里，而依現場照片及道路交通事故調查報告表所示，
    當時雖天候陰，惟夜間有照明、視距良好、柏油路面平坦乾
    燥、無障礙物，視距良好，並無不能注意之情事，詎被告竟
    於行經上開地點時，疏未注意車前狀況，且在限速50公里之
    路段，猶以時速六十公里超速違規行駛，致發現被害人姜清
    河徒步穿越馬路時已閃避不及，撞擊被害人姜清河之身體而
    肇事，其就本件事故之發生自有過失，且於肇事後未下車查
    看姜清河傷勢，採取救護或其他必要措施，亦未向警察機關
    報告，旋即駕駛上開自小客車往臺北縣土城市○○路方向逃
    逸，此本件肇事原因，經送臺灣省臺北縣區車輛行車事故鑑
　　定委員會鑑定結果，亦認被告甲○○駕駛自用小客車超速，
  　未注意車前狀況追撞同向欲穿越道路之行人姜清河，為肇事
    原因﹔且肇事後駛離屬肇事逃逸，有該委員會96年6月21日
    北縣鑑字第０九六五一八０四八五號鑑定意見書乙份在卷可
    稽。而被害人因被告之疏於注意而肇事，致受有上揭傷害死
    亡，被告之過失行為與被害人之死亡間，具有相當因果關係
    ，且被告復於肇事後逃逸，事證明確，被告犯行，均堪認定
    。
三、核被告所為，係犯刑法第276條第1項之過失致人於死罪及同
    法第185條之4之肇事逃逸罪。又被告所犯前開過失致人於死
    罪及肇事逃逸罪，犯意各別，行為互殊，應予分論併罰。原
    審以被告上述犯行，事證明確，援引刑法第185條之4、第27
    6條第1項、第51條第5款，刑法施行法第 1條之1，中華民國
　　96年罪犯減刑條例第2條第1項第3款、第7條，並審酌被告之
  　素行、過失之程度，於駕車行進間竟疏未注意車前狀況，復
    以時速六十公里超速違規行駛，因而肇致本件車禍之發生，
    且於肇事後，未救護被害人即逕自逃逸離去，致被害人姜清
    河傷重不致死亡，所致生之危害非輕，犯罪後雖坦承犯行，
    惟迄未與被害人家屬達成和解，賠償所受損害等一切情狀，
　　就所犯上開二罪，分別量處有期徒刑 8月及10月，並以其犯
 　 罪時間均在 96年4月24日以前，悉合於減刑條件，依中華民
    國96年罪犯減刑條例第 2條第1項第3款之規定，均減其宣告
    刑2分之1，併定其應執行刑有期徒刑 8月，經核認事用法，
    並無不合。而查被告駕車行經上開路段時，因一時虞疏，未
　　注意車前狀況及依市區規定速限而超速駕駛，因而肇致本件
  　車禍之發生，惟既屬過失犯，犯罪情節難認屬重大，而肇事
    後雙方未能達成民事上和解，係因雙方就賠償金額有所歧異
    所致，此被告於原審法院及本院審理時均供稱有意與被害人
    家屬和解，惟因被害人家屬要求金額過高致無法負擔賠償金
    ，因而未達成和解，惟此亦難認被告過失情節即屬重大，並
    依被告所犯係法定刑 2年以下及6月以上5年以下有期徒刑之
    罪，原審因而審酌被告犯罪之情節、迄仍未與被害人家屬達
    成和解及犯罪後之態度，就其所犯上開二罪分別量處有期徒
    刑8月及10月，並依上開減刑條例，減為有期徒刑 4月及5月
    ，並定其應執行刑有期徒刑 8月，尚難認屬量刑過輕，檢察
    官依告訴人之請求提起上訴，其上訴意旨認原審對被告量刑
    過輕，尚難認有理由，應予駁回。
據上論斷，應依刑事訴訟法第368條，判決如主文。
本案經檢察官黃全祿到庭執行職務。
中　　華　　民　　國　　96　　年　　12　　月　　27　　日
 　　　　　 刑事第五庭    審判長法　官　吳  敦
                                法　官　陳祐治
                                法　官　張傳栗
以上正本證明與原本無異。
肇事逃逸罪部分如不服本判決，應於收受送達後十日內向本院提
出上訴書狀，其未敘述上訴之理由者並得於提起上訴後十日內向
本院補提理由書（均須按他造當事人之人數附繕本）。
                                書記官  李佩真
中　　華　　民　　國　　96　　年　　12　　月　　27　　日
附錄：本案論罪科刑法條全文
中華民國刑法第276條
因過失致人於死者，處二年以下有期徒刑、拘役或二千元以下罰
金。
從事業務之人，因業務上之過失犯前項之罪者，處五年以下有期
徒刑或拘役，得併科 3000 元以下罰金。
中華民國刑法第185條之4
 駕駛動力交通工具肇事，致人死傷而逃逸者，處六月以上五年以
下有期徒刑。
